台灣苗栗地方法院刑事判決　　　　　　　　　　　　　九十一年度易字第四五七號
　　公　訴　人　臺灣苗栗地方法院檢察署檢察官
　　被　　　告　甲○○
右列被告因詐欺案件，經檢察官提起公訴（九十年度偵字第二０號），本院判決如左
：
    主  文
甲○○無罪。
    理  由
一、公訴意旨略以：被告甲○○於民國八十九年六月間，見報章刊登租用他人存摺等
    存款帳戶用品之廣告，已預見租用此類物品者，目的及手段詭密，應有持租得帳
    戶供己詐騙他人錢財之意，竟基於幫助他人為詐欺取財犯罪之故意，在臺中縣某
    處，以新臺幣（下同）三千元之代價，將己所申請使用之豐原中山路郵局存款帳
    戶（帳號：０二０二三一─三號）之存摺、印章及提款卡等物，出租予該刊登廣
    告不詳之人使用，嗣於同年七月間，該不詳者即將印有主辦單位為香港國聯科技
    投顧有限公司之俗稱「刮刮樂」宣傳廣告及中獎通知，以郵寄方式散發予不特定
    人，藉此誘使他人匯款至其所租用之帳戶，而達詐取財物目的；其間，因黃馨慧
    在苗栗縣通霄鎮○○路四十號住處，亦接獲上開「刮刮樂」詐騙集團所印製之宣
    傳廣告，乃依廣告內載之免付費電話號碼撥接聯絡，向該詐騙集團不詳成員探詢
    兌獎事宜，而該不詳之人即對黃女誆稱應先匯款繳納稅捐始能領獎之語，使黃馨
    慧誤信所言而陷於錯誤，遂於八十九年七月二十日，在苗栗縣通霄郵局，以國內
    郵政匯款方式，將其父丙○○所交付保管之七萬元，匯入甲○○申請使用之前揭
    郵局帳戶，惟黃女匯款後，久候未見通知領取獎金，始悉受騙。因認被告甲○○
    所為，係犯刑法第三百三十九條第一項之幫助詐欺取財罪等語。
二、按犯罪事實應依證據認定之，無證據不得推定其犯罪事實，刑事訴訟法第一百五
    十四條定有明文。而所謂證據，須適於為被告犯罪事實之證明者，始得採為斷罪
    資料，如未能發現相當證據，或證據不足以證明，自不能以推測或擬制之方法，
    以為裁判基礎；且無論直接或間接證據，其為訴訟上之證明，須於通常一般之人
    均不致於有所懷疑，而得確信其為真實之程度者，始得據為有罪之認定，倘其證
    明尚未達到此一程度，而有合理性懷疑之存在時，即無從為有罪之認定，最高法
    院著有五十三年台上字第二七五○號、四十年台上字第八十六號、七十六年台上
    字第四九八六號分別著有判例。至於所謂幫助犯，除有幫助之行為，並須與正犯
    有犯意之聯絡，始能論以幫助犯，最高法院二十年度上字第一八二八號判例，亦
    採斯旨，可資佐參，是以幫助犯須對於正犯之行為，有所認識，並進而實施幫助
    行為，對於正犯給予助力，否則尚難責令被告負幫助犯之罪責。
三、本件公訴意旨認被告涉犯前開幫助詐欺罪嫌，係以：公訴意旨所訴犯罪事實已據
    被告甲○○自承其於前揭時、地，以三千元之代價，將自身所持用之郵局存摺、
    印章及提款卡等物，租予不詳之人等情節；並業據告訴人丙○○、黃馨慧指訴甚
    詳，並有香港國聯科技投顧有限公司宣傳廣告及中獎通知、郵政國內匯款執據一
    紙、被告甲○○申請使用之前揭郵局帳戶交易明細表在卷可稽；及被告將存摺、
    金融卡等物提供素昧平生之詐騙集團不詳成員使用，並收取代價，對於詐騙集團
    不詳成員係以該帳戶作為詐財工具一節，顯有認識等語，為其論據。
四、訊據被告則堅詞否認有何詐欺犯行，辯稱：伊係因為缺錢，一時情急，見報紙刊
    登質押郵局存摺、印章及提款卡等物可借貸，即依報紙所載電話與對方連絡，並
    依約先借貸三千元，嗣後伊要還款贖回伊之郵局存摺、印章及提款卡等物時，已
    無法與對方取得連繫，才感到奇怪，對有人拿伊郵局存摺等等詐欺一事，均不知
    情等語。經查：
（一）本案檢察官起訴被告幫助詐欺犯行時，被告已年滿十八歲，本院自得予以審判
      ，先予敘明。
（二）本案告訴人丙○○於檢察官偵查中已陳稱：伊係依彩券上印製之電話與對方連
      絡，再依約匯款，不認識被告等語（見偵查卷宗第三五頁筆錄），則告訴人並
      未指訴本件犯罪中施用詐術之行為人為被告，而檢察官所訴被告涉案情節又非
      構成要件事實，從而，被告對於他人施用詐術之行為究竟有無認識，並本此認
      識進而給予助力，無法僅依告訴人之指訴及告訴人確實已為匯款入被告前揭帳
      戶而得以證明甚明。
（二）被告於本院調查時，已一再供明：伊係見報紙上刊登：小額借款，押郵局存摺
      等物即可借款，遂依報載電話與對方連絡，並借得三千元，言明一個月後還款
      取回伊押之東西等語（參見本院卷十六至十八頁、二十頁、二十一頁筆錄），
      核與證人即被告男友乙○○證述：甲○○曾因缺錢而向他人借錢，對方要她以
      郵局存摺質押，她依約借了二、三千元，約定一個月後返還，之後對方電話不
      通，甲○○無法還錢取回存摺等語（參見本院卷三一頁、三二）均相符合，而
      被告於警訊及偵查中亦為同一供述，只是用語係記載為：「出租」，惟以被告
      僅國中畢業，甫年滿十八歲之人，此有法務部戶役政連結作業係統表一份在卷
      可參，則被告在警訊中既已確實供明：一個月後出借現金予伊之人，會將伊之
      存摺等物返還等語（參見偵查卷第六頁筆錄），參核其於本院所供及證人乙○
      ○之證詞，被告之意應係以其郵局存摺等物質押借貸，一個月後再還款取回質
      押物，而非為了牟利始將其郵局帳戶、存摺、提款卡等物「出租」予他方使用
      ，由他方支付租金予被告甚明，其一再辯稱：沒想過對方會使用其存摺等語，
      亦非全然不足憑採。況且被告縱提供其存摺、金融卡予詐騙集團不詳成員使用
      ，依常理雖有可能懷疑供作不法用途，但此可能性猶未足以證明被告對於「正
      犯」所將實施之構成要件，已有認識，亦即，被告縱對於其所有之存摺、金融
      卡，「可能」將被用於不法用途有任何模糊之認識，但對於「正犯」所將實施
      之犯罪類型毫無所知，即不能遽認被告與行為人已有何等「犯意聯絡」或幫助
      之故意，否則行為人若另將該存摺、金融卡，再用於其他諸如擄人勒贖、販賣
      毒品等犯罪以收取犯罪所得，實不能令被告對於並無所知，甚且於借用存摺、
      金融卡之初，根本尚未發生之犯罪負任何罪責。
（三）綜前所述，本案不能證明被告於交付存摺、金融卡等物之際，自始即有何幫助
      他人詐騙告訴人之故意。此外復查無其他積極之證據，足認被告有幫助詐欺之
      情事，自不能以推測或擬制之方式認定被告犯行，本案因不能證明被告確有公
      訴意旨所訴之犯行，被告之犯行尚屬不能証明，自應為被告無罪之諭知。據上
      論斷，應依刑事訴訟法第三百零一條第一項，判決如主文。
本案經檢察官黃棋安到庭執行職務。
中      華      民      國    九十一    年      九      月     三十     日
                                      臺灣苗栗地方法院刑事第二庭
                                          法  官  黃  賢  婷
右正本證明與原本無異。
如不服本判決，應於判決送達後十日內向本院提出上訴狀( 應附繕本 )。
                                          書記官  陳  文  聰
中      華      民    國    九十一    年      九      月     三十     日
